【裁判字號】    95,易,654
【裁判日期】    950428
【裁判案由】    詐欺
【裁判全文】
臺灣臺北地方法院刑事判決               95年度易字第654號
公  訴  人  臺灣臺北地方法院檢察署檢察官
被      告  乙○○
上列被告因詐欺案件，經檢察官提起公訴（九十四年度偵字第二
一九七四號），於本院準備程序進行中，被告先就被訴事實為有
罪之陳述，經裁定行簡式審判程序，判決如下：
    主  文
乙○○幫助意圖為自己不法之所有，以詐術使人將本人之物交付
，處有期徒刑月，如易科罰金，以佰元折算壹日。
    事  實
一、乙○○可預見將自己銀行帳戶存摺、印鑑章、提款卡及密碼
    提供他人使用，可能遭利用以遂行詐欺犯罪，而隱匿他人犯
    罪所得財物或財產利益之流向，竟仍基於幫助他人詐欺之未
    必故意，因真實姓名年籍不詳綽號「寶寶」之網友邀約，於
    民國九十三年十月二十八日，獨自前往安泰商業銀行中崙分
    行（下稱安泰銀行）開立帳號八一六—000000000
    00000號之帳戶後，翌日與「寶寶」相約在臺北縣永和
    市福和橋下，以新臺幣（下同）四千元之代價，將上開安泰
    銀行帳戶之存摺、印鑑章、提款卡及密碼出售並當場交付予
    「寶寶」使用；嗣某姓名年籍不詳之人於九十三年十月三十
    一日發送手機簡訊予甲○○，內容訛稱：其刷卡消費，如有
    疑問請洽（○二）00000000號電話云云，使甲○○
    誤以為其信用卡遭盜用而撥打上開電話詢問，接聽電話之真
    實姓名年籍不詳之人又詐稱：其身分資料遭盜用，應至自動
    櫃員機變更資料云云，使甲○○陷於錯誤，遂持其所有之提
    款卡，於同日下午六時許，前往臺北縣三重市○○路十四號
    郵局自動櫃員機前，依該人之指示操作，而於同日晚間六時
    至六時八分許，先後匯款一萬六千零九十九元、三千九百二
    十八元、四萬九千九百元、二萬九千九百元至上開帳戶內，
    旋遭提領一空，致甲○○受有財產上損害。嗣甲○○發覺受
    騙，旋報警查獲，始悉上情。
二、案經臺北市政府警察局松山分局移請臺灣臺北地方法院檢察
    署檢察官偵查起訴，於本院準備程序進行中，乙○○先就被
    訴事實為有罪之陳述，經裁定行簡式審判程序。
    理  由
一、上開犯罪事實，業據被告乙○○於本院審理中自白不諱（見
    本院卷第二十頁），並有被害人甲○○於警詢時及偵查中指
    述其遭詐騙之過程綦詳（見偵查卷第二七至二八、四四頁）
    ，另有臺北縣政府警察局三重分局光明派出所受理各類案件
    紀錄表可參（見偵查卷第二六頁），而上開帳戶係由被告本
    人於九十三年十月二十八日前往開戶之事實，亦有安泰銀行
    九十四年十月五日（九四）安崙字第○九四六○一三九號函
    檢附上開帳戶之開戶資料、印鑑卡、警示帳戶紀錄簿等件在
    卷可參（見偵查卷第八至十一頁），嗣被害人甲○○於同年
    月三十一日遭手機簡訊詐騙因而匯款四筆入上開帳戶之事實
    ，則有安泰銀行九十五年四月四日（九五）安崙字第○九五
    六○○○○八一號函及檢附轉入交易資料明細、存款當期交
    易明細表（見偵查卷第八至十一頁，本院卷第十五至十七頁
    ）及存款往來對帳單（見偵查卷第八至二五頁）足資佐證。
    從而，被告任意性之自白有相當之事實可資佐證，堪認為與
    事實相符，可以採信。綜上，本件事證明確，被告出售上開
    安泰銀行帳戶供真實姓名年籍不詳之人用以遂行詐騙甲○○
    等事實，堪以認定，應予依法論罪科刑。
二、查被告僅交付存摺、印章、提款卡及密碼等予真實姓名年籍
    不詳綽號「寶寶」之人，而對其後某姓名年籍不詳之人之詐
    欺犯行提供助力，並無共同實施詐欺犯行之犯意聯絡或行為
    分擔，亦即，被告所實施者，非屬詐欺犯行之構成要件行為
    ，應為幫助犯。是核被告所為，係刑法第三百三十九條第一
    項詐欺取財罪之幫助犯，應依正犯之刑減輕之。至「寶寶」
    或其他姓名年籍不詳之人，雖有利用被告出售之帳戶詐欺財
    物，惟既均未緝獲到案說明，究為一人化名單獨犯罪或為數
    人共同犯罪，無從認定，縱為數人犯罪，尚查無證據可證渠
    等有何犯意聯絡或行為分擔，況該次詐欺行為，究屬偶發因
    素之隨機犯，或恃此維生之常業犯，亦無證據可資佐證。從
    而，應為有利被告之認定，就正犯部分，僅以一般詐欺罪論
    ，而不以常業詐欺罪相繩，是被告亦不論以常業詐欺罪之幫
    助犯，附此說明。爰審酌被告前無刑事犯罪紀錄，此有臺灣
    高等法院被告前案紀錄表在卷可按（見本院卷第四至六頁）
    ，年輕力壯竟不思正途取財，其犯罪之動機雖為貪圖小利，
    但致甲○○受有合計九萬九千八百二十七元之財產損害，且
    有造成其他社會大眾財物損失之危險，惟被告於本院審理中
    尚能坦承犯行，表示悔意等一切情狀，量處如主文之刑，並
    諭知易科罰金之折算標準，以示懲儆。
據上論斷，應依刑事訴訟法第二百七十三條之一第一項、第二百
九十九條第一項前段，刑法第三十條第一項、第二項、第三百三
十九條第一項、第四十一條第一項前段，罰金罰鍰提高標準條例
第一條前段、第二條，判決如主文。
本案經檢察官陳淑雲到庭執行職務。
中    華    民    國  九十五  年    四    月  二十八  日
                  刑事第六庭  法  官  林晏如
上正本證明與原本無異。
如不服本判決，應於判決送達後10日內向本院提出上訴狀（應抄
附繕本）。告訴人或被害人如對於本判決不服者，應具備理由請
求檢察官上訴，其上訴期間之計算係以檢察官收受判決正本之日
期為準。
                              書記官  沈芳君
中    華    民    國  九十五  年    四    月  二十八  日
附錄本案論罪科刑法條全文
中華民國刑法第339條
意圖為自己或第三人不法之所有，以詐術使人將本人或第三人之
物交付者，處5 年以下有期徒刑、拘役或科或併科1 千元以下罰
金。
以前項方法得財產上不法之利益或使第三人得之者，亦同。
前二項之未遂犯罰之。
中華民國刑法第30條
幫助他人犯罪者，為從犯。雖他人不知幫助之情者，亦同。
從犯之處罰，得按正犯之刑減輕之。


司法院資訊處製作；財團法人民間司法改革基金會備份。
